臺灣高等法院交通事件裁定　　　　　　　　　　　　九十三年度交抗字第五三九號
　　抗　告　人　台北市交通事件裁決所
　　受 處分 人　甲○○
右抗告人因受處分人違反道路交通管理處罰條例案件，不服臺灣板橋地方法院，中華
民國九十三年六月二十一日所為裁定（九十三年度交聲字第二五一號），提起抗告，
本院裁定如左：
    主  文
抗告駁回。
    理  由
一、原處分意旨略以：異議人即受處分人甲○○於民國九十二年十月二十七日十二時
    許，駕駛三重客運股份有限公司（下稱三重客運）所有之車牌號碼六一七｜ＦＢ
    號營業大客車，行經臺北市○○○路十巷口，欲由第二車道變換至第三車道時，
    因變換車道未讓直行車先行，並注意安全距離，致右前車頭撞及同向行駛第三車
    道張瓊瑤所騎乘之車牌號碼ＣＪＫ｜七一八號重型機車左後方，致張瓊瑤受傷，
    為臺北市政府警察局交通警察大隊員警以違反道路交通安全規則，因而肇事致人
    受傷為由，填製台北市政府警察局北市警交大字第ＡＸＸ０三四一三七號舉發違
    反道路交通管理事件通知單舉發，嗣經台北市交通事件裁決所以北市裁三字第裁
    二二─ＡＸＸ０三四一三七號違反道路交通管理事件裁決書裁處罰鍰新臺幣九百
    元及吊扣駕駛執照三個月，並記違規點數一點。
二、受處分人異議意旨略以：受處分人駕駛三重客運所有之車牌號碼六一七｜ＦＢ營
    業大客車，於九十二年十月二十七日十二時許，行經臺北市○○○路與張瓊瑤所
    騎乘之機車發生車禍，立刻主動報警處理，並和到場處理之警員李燕霖將張瓊瑤
    受警員李燕霖製作筆錄，並和張瓊瑤達成民事和解，賠償損害，張瓊瑤門診後無
    礙，即時出院，異議人已盡力處理及注意，絕無違法。裁決書上裁處違規吊扣駕
    駛三個月事項，因無人受傷，且伊本人尚須肩負一家數口生計，為此聲明異議云
    云。
三、原裁定意旨以：按汽車在雙向四車道行駛，變換車道時，應讓直行車先行，並注
    意安全距離，道路交通安全規則第九十八條第一項第六款定有明文。次按汽車駕
    駛人，在多車道不依規定駕車者，處新臺幣（下同）六百元以上一千八百元以下
    罰鍰；又汽車駕駛人，駕駛汽車違反道路交通安全規則，因而肇事致人受傷者，
    吊扣其駕駛執照三個月至六個月，並記違規點數一點，九十三年四月二十一日修
    正前之道路交通管理處罰條例第四十五條第四款、第六十一條第三項、第六十三
    條第一項第一款固分別定有明文。惟查：
（一）本件受處分人甲○○於九十二年十月二十七日十二時許，駕駛三重客運所有之
      車牌號碼六一七｜ＦＢ號營業大客車，行經臺北市○○○路十巷口，欲由第二
      車道變換至第三車道時，因變換車道未讓直行車先行，並注意安全距離，致右
      前車頭撞及同向行駛第三車道張瓊瑤所騎乘之車牌號碼ＣＪＫ｜七一八號重型
      機車左後方，致張瓊瑤受傷，為臺北市政府警察局交通警察大隊員警以違反道
      路交通安全規則，因而肇事致人受傷為由，填製台北市政府警察局北市警交大
      字第ＡＸＸ０三四一三七號舉發違反道路交通管理事件通知單舉發，嗣經台北
      市交通事件裁決所以北市裁三字第裁二二─ＡＸＸ０三四一三七號違反道路交
      通管理事件裁決書裁處罰鍰新臺幣九百元及吊扣駕駛執照三個月，並記違規點
      數一點等情，業據證人張瓊瑤證述有到馬偕醫院就醫，觀察幾個小時，我臀部
      及腰部有受傷等語，此外，並有臺北市政府警察局交通警察大隊受理交通違規
      事件調查表、道路交通事故現場圖、交通事故分析研判表、道路交通事故補充
      資料表、交通事故談話紀錄表、臺北市交通事件裁決所受理民眾交通違規（肇
      事案件）申訴紀錄表影本及上開舉發違反道路交通管理事件通知單、裁決書等
      在卷可稽。而依上開道路交通事故現場圖、交通違規事件調查表、臺北市政府
      警察局交通警察大隊交通事故分析研判表、臺北市政府警察局中山分局交通分
      隊道路交通事故補充資料表、受處分人之交通事故談話紀錄表及聲明異議狀觀
      之，被害人張瓊瑤指述其車行駛至民權西路十巷口時剎車減速慢行（當時民權
      西路十巷口有一車牌號碼ＨＤ｜五六四二號自小貨車臨停於巷口），其車左後
      車尾即被後方來車之六一七｜ＦＢ營業大客車右前車頭撞擊而肇事等語在卷（
      詳上開張瓊瑤之談話紀錄表），足見受處分人確有變換車道未注意安全距離，
      因而肇事致人受傷之違規行為至明。受處分人前開辯解之詞，顯無可採。
（二）再本件係交通聲明異議事件，依法僅審酌受處分人有無違反道路交通管理處罰
      條例規定之行為，受處分人與肇事對方之和解情形，尚非本件審理之範圍，不
      影響受處分人是否有違規事實之認定，附此敘明。
（三）末查，道路交通管理處罰條例第六十一條於九十三年四月二十一日經總統修正
      公布，同年月二十三日生效，而修正後第六十一條第三項規定：「汽車駕駛人
      ，駕駛汽車違反道路交通安全規則，因而肇事致人受傷者，記違規點數三點；
      致人重傷者，吊扣其駕駛執照三個月至六個月。」，亦即將肇事致人受傷（非
      重傷）「吊扣其駕駛執照三個月至六個月」之處罰規定修正為「記違規點數三
      點」，是修正前後之法律處罰規定顯有不同，應認係屬法律之變更，而有新舊
      法變更比較適用之問題。原處分機關未及比較新舊法之適用逕為處分，容有未
      洽。比較修正後道路交通管理處罰條例第六十一條第三項前段規定，與九十三
      年四月二十一日修正公布前同條例第六十一條第三項規定，二者有如上述之修
      正，法律效果分別係「記違規點數三點」及「吊扣駕照三至六月」，新法不必
      吊扣駕駛執照，僅記違規點數三點，顯然是新法較有利於受處分人；且依學者
      所認，行政罰在法律之適用上應有刑法第二條第一項「行為後法律有變更者，
      適用裁判時之法律。但裁判前之法律有利於行為人者，適用最有利於行為人之
      法律。」及稅捐稽徵法第四十八條之三「納稅義務人違反本法或稅法之規定，
      適用裁處時之法律。但裁處前之法律有利於納稅義務人者，適用最有利於納稅
      義務人之法律。」規定所揭示之「從新從輕」原則之類推適用，自應適用修正
      生效後之新法為本件之裁判。
（四）綜上所述，原處分機關所為裁處，固非無據，惟其處分既有如上瑕疵，自無可
      維持，爰撤銷原處分，改依修正後之道路交通管理處罰條例第四十五條第四款
      、第六十一條第三項前段、第六十三條第一項第一款之規定，諭知受處分人罰
      鍰九百元，並記違規點數三點，經核並無違誤。
四、抗告人抗告意旨以：道路交通管理處罰條例第六十一條雖已於九十三年七月一日
    修正公佈施行，惟依交通部九十三年六月二十九日交路字第○九三○○四○四三
    一號函釋，受處分人違反道路交通安全規則，應以受處分人行為時之法律處罰。
    則本件違反道路交通安全規則肇事致人受傷之處分，仍應依行為時之道路交通管
    理處罰條例第六十一條第三項規定，裁處受處分人吊扣駕照三月。爰依法提起抗
    告，請求撤銷原裁定。
五、按法官依據法律獨立審判，憲法第八十條載有明文。各機關依其職掌就有關法規
    為釋示之行政命令，法官於審判案件時，固可予以引用，但仍得依據法律，表示
    適當之不同見解，並不受其拘束；司法行政機關所發司法行政上之命令，如涉及
    審判上之法律見解，僅供法官參考，法官於審判案件時，亦不受其拘束（司法院
    大法官會議解釋釋字第二一六號解釋意旨參照）。查抗告人為本件裁處，固有交
    通部九十三年六月二十九日交路字第○九三○○四○四三一號函釋為依據；惟依
    大法官會議解釋釋字第二一六號解釋意旨，交通部上開函釋，僅得供本院參考，
    本院並不受其拘束。抗告人援引交通部上開函釋，據以指摘原審裁定不當，為無
    理由。再行政機關於行為人違反行政法裁處時，適用裁處時之法律，但裁處前之
    法律有利於行為人者，適用最有利於行為人之法律。而所謂裁處，包括訴願、行
    政訴訟之決定或判決（最高行政法院八十九年九月十三日八十九年度九月份第一
    次庭長法官聯席會議決議意旨參照）。則行政機關對違反行政法之行為人為裁處
    時，除裁處前之法律有利於行為人外，自應以裁處時之法律為裁處之依據。查本
    件受處分人於九十二年十月二十七日違反道路交通安全規則，惟道路交通管理處
    罰條例第六十一條業已於九十三年七月一日修正公佈施行，則本件受處分人違反
    道路交通安全規則一事，自應為新舊法比較，適用較有利於行為人之法律，原裁
    定依修正後較有利於行為人之道路交通管理處罰條例第六十一條裁處經核於法並
    無違誤。抗告意旨認應依行為時之道路交通管理處罰條例處罰，為無理由，應予
    駁回。
據上論結，應依道路交通案件處理辦法第二十六條，刑事訴訟法第四百十一條，裁定
如主文。
中　　　華　　　民　　　國　　九十三　　年　　　八　　　月　 　二　 　　日
                              臺灣高等法院交通法庭
                                  審判長法  官  劉  景  星
                                        法  官  陳  博  志
                                        法  官  黃  金  富
右正本證明與原本無異。
不得再抗告。
                                        書記官  江  采  廷
中　　　華　　　民　　　國　　九十三　　年　　　八　　　月　　　三　　　日
臺灣板橋地方法院交通事件裁定 　                 九十三年度交聲字第二五一號
    原處分機關  臺北市交通事件裁決所
    異　議　人　甲○○
    即受處分人
右列異議人因違反道路交通管理處罰條例案件，對於臺北市交通事件裁決所於民國九
十三年一月十五日以北市裁三字第裁二二─ＡＸＸ０三四一三七號違反道路交通管理
事件裁決書所為之處分，聲明異議，本院裁定如左：
    主  文
原處分撤銷。
甲○○汽車駕駛人，在多車道不依規定駕車，處罰鍰新台幣玖佰元。又汽車駕駛人，
駕駛汽車違反道路交通安全規則，因而肇事致人受傷，記違規點數點。
    理  由
一、原處分意旨略以：異議人即受處分人甲○○於民國九十二年十月二十七日十二時
    許，駕駛三重客運股份有限公司（下稱三重客運）所有之車牌號碼六一七－ＦＢ
    號營業大客車，行經臺北市○○○路十巷口，欲由第二車道變換至第三車道時，
    因變換車道未讓直行車先行，並注意安全距離，致右前車頭撞及同向行駛第三車
    道張瓊瑤所騎乘之車牌號碼ＣＪＫ－七一八號重型機車左後方，致張瓊瑤受傷，
    為臺北市政府警察局交通警察大隊員警以違反道路交通安全規則，因而肇事致人
    受傷為由，填製台北市政府警察局北市警交大字第ＡＸＸ０三四一三七號舉發違
    反道路交通管理事件通知單舉發，嗣經台北市交通事件裁決所以北市裁三字第裁
    二二─ＡＸＸ０三四一三七號違反道路交通管理事件裁決書裁處罰鍰新臺幣九百
    元及吊扣駕駛執照三個月，並記違規點數一點。
二、異議人異議意旨略以：異議人駕駛三重客運所有之車牌號碼六一七－ＦＢ營業大
    客車，於九十二年十月二十七日十二時許，行經臺北市○○○路與張瓊瑤所騎乘
    之機車發生車禍，立刻主動報警處理，並和到場處理之警員李燕霖將張瓊瑤女士
    就近送到馬偕醫院就醫，因醫院認沒有受傷，所以並未住院。事後異議人接受警
    員李燕霖製作筆錄，並和張瓊瑤達成民事和解，賠償損害，張瓊瑤門診後無礙，
    即時出院，和異議人已盡力處理及注意，絕無違法。裁決書上裁處違規吊扣駕駛
    三個月事項，因無人受傷，且伊本人尚須肩負一家數口生計，為此聲明異議云云
    。
三、按汽車在雙向四車道行駛時，變換車道時，應讓直行車先行，並注意安全距離，
    道路交通安全規則第九十八條第一項第六款定有明文。次按汽車駕駛人，在多車
    道不依規定駕車者，處新臺幣（下同）六百元以上一千八百元以下罰鍰；又汽車
    駕駛人，駕駛汽車違反道路交通安全規則，因而肇事致人受傷者，吊扣其駕駛執
    照三個月至六個月，並記違規點數一點，九十三年四月二十一日修正前之道路交
    通管理處罰條例第四十五條第四款、第六十一條第三項、第六十三條第一項第一
    款亦分別定有明文。經查：
（一）本件異議人甲○○於九十二年十月二十七日十二時許，駕駛三重客運所有之車
      牌號碼六一七－ＦＢ號營業大客車，行經臺北市○○○路十巷口，欲由第二車
      道變換至第三車道時，因變換車道未讓直行車先行，並注意安全距離，致右前
      車頭撞及同向行駛第三車道張瓊瑤所騎乘之車牌號碼ＣＪＫ－七一八號重型機
      車左後方，致張瓊瑤受傷，為臺北市政府警察局交通警察大隊員警以違反道路
      交通安全規則，因而肇事致人受傷為由，填製台北市政府警察局北市警交大字
      第ＡＸＸ０三四一三七號舉發違反道路交通管理事件通知單舉發，嗣經台北市
      交通事件裁決所以北市裁三字第裁二二─ＡＸＸ０三四一三七號違反道路交通
      管理事件裁決書裁處罰鍰新臺幣九百元及吊扣駕駛執照三個月，並記違規點數
      一點等情，業據證人張瓊瑤於本院訊問時證稱：（當時有無受傷？）有。到馬
      偕醫院就醫，觀察幾個小時，我臀部及腰部有受傷等語（見本院九十三年三月
      二十二日訊問筆錄），此外，並有臺北市政府警察局交通警察大隊受理交通違
      規事件調查表、道路交通事故現場圖、交通事故分析研判表、道路交通事故補
      充資料表、交通事故談話紀錄表、臺北市交通事件裁決所受理民眾交通違規（
      肇事案件）申訴紀錄表影本及上開舉發違反道路交通管理事件通知單、裁決書
      等在卷可稽。而依上開道路交通事故現場圖、交通違規事件調查表、臺北市政
      府警察局交通警察大隊交通事故分析研判表、臺北市政府警察局中山分局交通
      分隊道路交通事故補充資料表、異議人之交通事故談話紀錄表及聲明異議狀觀
      之，被害人張瓊瑤指述其車行駛至民權西路十巷口時剎車減速慢行（當時民權
      西路十巷口有一車牌號碼ＨＤ－五六四二號自小貨車臨停於巷口），其車左後
      車尾即被後方來車之六一七－ＦＢ營業大客車右前車頭撞擊而肇事等語在卷（
      詳上開張瓊瑤之談話紀錄表），足見異議人確有變換車道未注意安全距離，因
      而肇事致人受傷之違規行為至明。異議人前開辨解之詞，顯無可採。
（二）再本件係交通聲明異議事件，依法僅審酌異議人有無違反道路交通管理處罰條
      例規定之行為，異議人與肇事對方之和解情形，尚非本件審理之範圍，不影響
      異議人是否有違規事實之認定，附此敘明。
（三）末查，道路交通管理處罰條例第六十一條於九十三年四月二十一日經總統修正
      公布，同年月二十三日生效，而修正後第六十一條第三項規定：「汽車駕駛人
      ，駕駛汽車違反道路交通安全規則，因而肇事致人受傷者，記違規點數三點；
      致人重傷者，吊扣其駕駛執照三個月至六個月。」，亦即將肇事致人受傷（非
      重傷）「吊扣其駕駛執照三個月至六個月」之處罰規定修正為「記違規點數三
      點」，是修正前後之法律處罰規定顯有不同，應認係屬法律之變更，而有新舊
      法變更比較適用之問題。原處分機關未及比較新舊法之適用逕為處分，容有未
      洽。比較修正後道路交通管理處罰條例第六十一條第三項前段規定，與九十三
      年四月二十一日修正公布前同條例第六十一條第三項規定，二者有如上述之修
      正，法律效果分別係「記違規點數三點」及「吊扣駕照三至六月」，新法不必
      吊扣駕駛執照，僅記違規點數三點，顯然是新法較有利於異議人；且依學者所
      認，行政罰在法律之適用上應有刑法第二條第一項「行為後法律有變更者，適
      用裁判時之法律。但裁判前之法律有利於行為人者，適用最有利於行為人之法
      律。」及稅捐稽徵法第四十八條之三「納稅義務人違反本法或稅法之規定，適
      用裁處時之法律。但裁處前之法律有利於納稅義務人者，適用最有利於納稅義
      務人之法律。」規定所揭示之「從新從輕」原則之類推適用，自應適用修正生
      效後之新法為本件之裁判。
四、綜上所述，原處分機關所為裁處，固非無據，惟其處分既有如上瑕疵，自無可維
    持，爰撤銷原處分，改依修正後之道路交通管理處罰條例第四十五條第四款、第
    六十一條第三項前段、第六十三條第一項第一款之規定，諭知異議人罰鍰九百元
    ，並記違規點數三點，以資適法。
據上論斷，應依道路交通管理處罰條例第八十七條第二項，道路交通案件處理辦法第
二十條前段，裁定如主文。
中　　　華　　　民　　　國　　九十三　　年　　　六　　　月　　二十一　　日
                               臺灣板橋地方法院交通法庭
                                     法  官  曾正耀
右正本證明與原本無異。
如不服本裁定，應於裁定送達後五日內向本院提出抗告狀。
                                     書記官  黃靖媛
中　　　華　　　民　　　國　　九十三　　年　　　六　　　月　　二十三　　日
